【裁判字號】    88,自,273
【裁判日期】    890707
【裁判案由】    誣告等
【裁判全文】
臺灣臺南地方法院刑事判決                          八十八年度自字第二七三號
    自  訴  人  丁○○○
    被      告  丙○○
    選任辯護人  翁瑞昌
                陳琪苗
右列被告因誣告案件，經自訴人提起自訴，本院判決如左：
    主  文
丙○○無罪。
    理  由
一、自訴意旨略以：如自訴狀所載（如附件）。
二、按犯罪事實應依證據認定之，無證據不得推定其犯罪事實；又不能證明被告犯罪
    者，即應諭知無罪之判決，刑事訴訟法第一百五十四條、第三百零一條第一項分
    別定有明文。
三、訊據被告堅決否認有右揭誣告犯行，辯稱：伊並不知公司存款係遭法院扣押，且
    當時公司帳戶之印章遍尋不著，而該帳戶亦係以自訴人之夫為法人之代表人，故
    伊係基於合理懷疑而對自訴人提出侵占告訴，並無誣告之意等語。
四、按告訴人之告訴，係以使被告受刑事訴追為目的，是其陳述是否與事實相符，仍
    應調查其他證據以資審認，最高法院五十二年度台上字第一三○○號著有判例，
    此於乙○○○亦同。次按誣告罪之成立，以告訴人所訴被訴人之事實必須完全出
    於虛構為要件，若有出於誤會或懷疑有此事實而為申告，以致不能證明其所訴之
    事實為真實，縱被訴人不負刑責，而告訴人本缺乏誣告之故意，亦難成立誣告罪
    名，最高法院四十四年台上字第八九二號判例亦著有明示。經查，本件被告與自
    訴人之夫葉敏芳原同為光復樓餐廳股份有限公司（以下簡稱光復樓餐廳）之股東
    ，並為董事長，其過世前並未將光復樓公司在華南商業銀行台南分行乙存帳戶第
    一三八○七－三號之印鑑（含公司印及個人印）交予光復樓餐廳之事實，為兩造
    所均不否認，堪信為真。次查，光復樓餐廳之委辦會計甲○○於民國八十五年六
    月二十四日曾向華南銀行台南分行查詢系爭帳戶之存款餘額，櫃檯承辦人員告以
    目前只剩八四六五元，甲○○因認為八十一年上半年曾存入光復樓餐廳收取之支
    票約一百五十萬元，遂向承辦人員查詢存款金額之流向，惟承辦人員以甲○○無
    存戶印鑑，又非負責人本人，基於保護客戶隱私，答以不能告知款項為何人提領
    ，僅口頭告知係八十三年十二月十三日被提領一四○萬元，甲○○乃於存摺空白
    處寫下「12.／13.支一○四萬6.／八四六五餘額」（八十五年度偵字第七四
    ○○號卷第十七頁）等情，業經證人甲○○到庭證述在卷，是故，被告實因查悉
    存款被人領走，銀行承辦人員又拒不告知是遭法院扣押，被告自有相當理由懷疑
    是自訴人提領（八十三年十二月十三日被領走一○四萬元時葉敏芳已死亡），並
    徵其對自訴人提出侵占之告訴，顯係出於誤會，自與憑空捏造之誣告行為有間。
    又查，雖華南銀行台南分行職員戊○○在本院證稱稱：如果客戶查詢，縱然沒有
    印鑑，我們也會告知這筆支出是法院的扣押款等語，然其亦稱：每位櫃檯行員之
    處理方式未必相同等語，故若證人甲○○前去查詢時之承辦人員非戊○○，即有
    未被告知遭提領之存款乃係被法院扣押之可能，況存款帳戶如為自然人，尚可核
    對身分證確認客戶之身分，如為法人，如何認定是「客戶查詢」？又是否僅能由
    法定代理人查詢？均不無疑義，且證人戊○○在本院又證稱：如是公司會計熟識
    的話也可以查詢等語，惟上開帳戶提示支票將近一百五十張，皆為光復樓餐廳辦
    理財務之股東城俊瑜親自到銀行辦理一節，亦已據證人甲○○證述明確，則甲○
    ○既從未至銀行辦理存提事宜，非熟識之公司人員，顯有無法查知存款流向之可
    能。末查，台灣高等法院台南分院於審理八十八年度上易字第二○○一號侵占一
    案時，曾向華南商業銀行臺南分行調取光復樓餐廳乙存帳戶第一三八○七－三號
    存款往來明細表，其中八十一年四月十八日確有提領五十萬元（代號為ＣＷ），
    此有該帳戶之存款往來明細表及取款憑條附卷可稽，而自訴人亦不否認上開帳戶
    之印鑑為葉敏芳持有並未交出，僅係死亡後印鑑不知去向（見八十八年十月十三
    日訊問筆錄），而上開五十萬元乃是在葉敏芳生前提領（葉敏芳於八十三年八月
    間死亡），被告因而懷疑存款被侵占，自是合理之可疑，因而提出告訴，自亦與
    憑空捏造之誣告行為不同。綜上可知，系爭光復樓餐廳帳戶內之存款確有被提領
    （法院扣押），自訴人既無確實之證據據證被告明知遭法院扣押而仍提出告訴等
    情，足認被告所辯其係基於合理懷疑而對自訴人提出侵占告訴等語，尚非無理，
    顯可採信。
五、據上所陳，本件依調查所得證據尚不足以證明被告確有之犯行，此外復查無其他
    積極證據足資證明被告有右述犯行，揆諸首開說明，犯罪尚屬不能證明，應為無
    罪之諭知。
據上論斷，應依刑事訴訟法第三百四十三條、第三百零一條第一項，判決如主文。
中      華      民      國      八十九      年     七     月     七     日
                                臺灣臺南地方法院刑事第二庭
                                        法  官
如不服本判決應於送達後十日內向本院提出上訴狀


司法院資訊處製作；財團法人民間司法改革基金會備份。
